【裁判字號】    98,交抗,292
【裁判日期】    981211
【裁判案由】    聲明異議
【裁判全文】
臺灣高等法院臺南分院交通事件裁定     98年度交抗字第292號
抗  告  人  甲○○
即受處分人
上列抗告人因違反道路交通管理處罰條例案件，不服臺灣臺南地
方法院中華民國98年10月14日所為裁定（98年度交聲字第1188號
），提起抗告，本院裁定如下：
    主  文
抗告駁回。
    理  由
一、受處分人（異議人）甲○○於原法院聲明異議意旨略以：採
    證照片中，左右均有汽車遮蔽相關標誌、標線，異議人當時
    被右側車號3E-943號計程車由後方強行逼開，為考慮安全，
    由左側閃避且放慢車速後回至右側車道，實為不得已，請求
    調閱相關連續式採證畫面；且依舉發單位民國98年8月11日
    北市警安分交字第09836191300號函載違規地點之內側第一
    車道繪有「禁行機車」，第二、第三及第四車道係供機車行
    駛等語，異議人行駛於供機車行駛之車道，經警舉發當有違
    誤，為此聲明異議，請求撤銷原處分等語。
二、原裁定意旨略以：
  (一)按汽車駕駛人，爭道行駛有機器腳踏車，不在規定車道行駛
    者，處600元以上1,800元以下罰鍰，並記違規點數1點，道
    路交通管理處罰條例第45條第13款及第63條第1項第1款分別
    定有明文。
  (二)經查：
    1.異議人於98年6月17日15時41分許，駕駛其所有車牌號碼I
      TO-090號重型機車，行經臺北市○○○路○段時，因在該
      處行駛禁行車道，經臺北市政府警察局交通警察大隊警員
      製單逕行舉發，嗣經原處分機關以其違規事證明確，裁處
      如上述裁罰等情，有臺北市政府警察局98年6月22日北市
      警交大字第AN0000000號舉發違反道路交通管理事件通知
      單、原處分機關98年8月28日嘉監南字第裁74-AN0000000
      號裁決書各1份及採證照片1幀在卷可稽。
    2.又臺北市政府警察局大安分局98年8月11日北市警安分交
      字第09836191300號書函說明欄第二點雖記載：「…內側
      第一車道繪有『禁行機車』，第二、第三及第四車道係供
      機車行駛」等語，然查此係屬文書處理錯誤，正確應為「
      內側第一『及第二車道』繪有『禁行機車』，第三及第四
      車道係供機車行駛」等情，業據臺北市政府警察局大安分
      局以98年10月2日北市警安分交字第09833405300號函更正
      並檢附現場路段照片2幀附卷可稽；觀諸上開路段照片中
      內側第一車道及第二車道路面上所標示之「禁行機車」字
      體清晰可見，並無遭任何施工機具、故障車輛或其他障礙
      物遮掩，抑或漆體掉落斑駁不清，致異議人無從辨識之情
      事。再就違規時之採證照片觀之，異議人所有之車牌號碼
      ITO-090號重型機車當時確係行駛於內側第二車道之「禁
      行機車道」上，是異議人確有本件違規行為，已可認定。
      舉發機關98年8月11日所為之上揭函文雖有如前所述錯誤
      之記載，然此由本件採證照片可以清楚辨識該內容顯係誤
      載，且已由舉發機關予以更正，是異議人之上開違規行駛
      禁行車道之行為，並不會因為舉發機關上開函文之誤載，
      即可認為其係行駛於供機車行駛之車道而未違反規定。
    3.至異議人稱其當時係被右側車號3E-943號計程車由後方強
      行逼開，為考慮安全，由左側閃避且放慢車速後回至右側
      車道，實為不得已，請求調閱相關連續式採證畫面等語。
      惟查，異議人所騎乘之路段之第三、四車道係供機車行駛
      ，業經認定如上，又自採證照片觀之，異議人所稱之車號
      3E-943號計程車乃係行駛於第三車道，而當時第四車道（
      即外側車道）亦有其他機車正常行駛，如異議人原本係亦
      行駛於第三車道，且行駛在該車號3E-943號計程車前方，
      其即使為閃避從後而來之計程車，亦應駛入得行駛機車之
      第四車道（即外側車道），而非冒然駛入禁行機車之第二
      車道，此舉不但增加危險，而且違反交通規則。因此，異
      議人行駛於禁行機車之車道之違規行為，乃係異議人自身
      行為所致，非屬不可歸責異議人之事由，且就採證照片觀
      之，該車號3E-943號計程車前方及右方均有機車正常行駛
      ，亦難認該計程車有強行將包括異議人之機車逼開致其不
      得不駛入第二車道之情形，是異議人此部分之主張，難認
      有理由。
    4.綜上所述，異議人於前揭時地有駕駛機車，不在規定車道
      行駛之違規事實，應堪認定，原處分機關以異議人違反道
      路交通管理處罰條例第45條第13款、第63條第1項第1款（
      原處分漏載第1款）之規定，裁處罰鍰600元，並記違規點
      數1點之處分，於法核無不當，本件異議人之異議為無理
      由，應予駁回等語。
三、本件抗告意旨略以：
  (一)抗告人對於原裁定理由依據原舉發機關的1張舉發照片來做
    主觀認定，甚而於理由四(三)以1張照片說明抗告人當時行經
    路線及各車輛行車動態，不予信服。
  (二)關於舉發單位文書處理錯誤部分，抗告人完全沒有收到相關
    更正函文，亦顯見舉發單位作業流程之草率與傲慢，抗告人
    實有不服。
  (三)依舉發照片所示，該舉發地點並無機慢車與汽車分隔島之設
    計，且動態違規的採證更應以連續式採證，而非僅以1張照
    片來證明抗告人機車的行進動線。爰不服原裁定，提起抗告
    等語。
四、按汽車駕駛人，爭道行駛有機器腳踏車，不在規定車道行駛
    者，處600元以上1,800元以下罰鍰，並記違規點數1點，道
    路交通管理處罰條例第45條第13款及第63條第1項第1款分別
    定有明文。
五、經查：
  (一)抗告人即受處分人甲○○於前開時間駕駛其所有車牌號碼IT
    O-090號重型機車，行經上揭地點時，因在該處行駛禁行車
    道，經臺北市政府警察局交通警察大隊警員製單逕行舉發，
    嗣經原處分機關以其違規事證明確，裁處如上述裁罰等情，
    有臺北市政府警察局98年6月22日北市警交大字第AN00000
    00號舉發違反道路交通管理事件通知單、原處分機關98年8
    月28日嘉監南字第裁74-AN0000000號裁決書各1份及採證照
    片1幀在卷可稽（見原審卷第3、8頁）。又查，臺北市政府
    警察局大安分局98年8月11日北市警安分交字第09836191300
    號書函說明欄第二點雖記載：「…內側第一車道繪有『禁行
    機車』，第二、第三及第四車道係供機車行駛」等語，然查
    此係屬文書處理錯誤，正確應為「內側第一『及第二車道』
    繪有『禁行機車』，第三及第四車道係供機車行駛」等情，
    亦有臺北市政府警察局大安分局以98年10月2日北市警安分
    交字第09833405300號函更正並檢附現場路段照片2幀附卷可
    稽（見原審卷第18至19頁）；觀諸上開路段照片中內側第一
    車道及第二車道路面上所標示之「禁行機車」字體清晰可見
    ，並無遭任何施工機具、故障車輛或其他障礙物遮掩，抑或
    漆體掉落斑駁不清，致抗告人無從辨識之情事。再就違規時
    之採證照片觀之，抗告人所有之車牌號碼ITO-090號重型機
    車當時確係行駛於內側第二車道之「禁行機車道」上，是抗
    告人確有本件違規行為，應堪認定。
  (二)至抗告人一再抗辯：該舉發地點並無機慢車與汽車分隔島之
    設計，且動態違規之舉發應以連續式畫面採證，原裁定僅以
    1張舉發照片來證明抗告人機車的行進動線，其實有不服云
    云。惟查，觀諸上開舉發現場照片1張（見原審卷第3頁）及
    交通違規現場採證照片2張（見原審卷第19頁）所示，上開
    路段為4線道路，其內側之第一及第二車道劃有「禁行機車
    」標線，該路段外側之第三及第四車道則為慢車道，當時行
    駛該路段之車輛尚非擁擠，同時外側第三、第四車道亦有其
    他機車正常行駛，抗告人騎乘機車自應遵守該規定，是該路
    段之道路規劃，顯已考量該地車行種類、車流量、周圍道路
    路況，據此設計分道限制，尚難以該路段未設機慢車與汽車
    分隔島，而據為其違規行駛之理由。且縱有如抗告人於原審
    所稱其行駛於外側第三車道時遭後方同車道車號3E -943號
    計程車逼近之情事，然抗告人行駛在該車號3E-943號計程車
    前方，其即使為閃避從後而來之計程車，仍應遵道行駛，並
    調節行車速度，再循序漸進駛入得行駛機車之外側第四車道
    ，以維護交通安全，非謂一旦遇有後方有其他車輛逼近行駛
    ，即可逕自駛入禁行機車之內側第二車道，以達閃避之目的
    ，此舉不但增加行車危險，違反交通規則，且與立法者形諸
    交通法規所欲保障行車安全之初衷尤為相左。況查，依現場
    舉發照片所示，該車號3E-943號計程車前方及右方均有機車
    正常行駛，亦難認該計程車有強行將抗告人之機車逼開之情
    形，是抗告人此部分之主張，難認有理由。綜上，抗告人行
    駛於禁行機車之車道之違規行為，乃係抗告人自身行為所致
    ，非屬不可歸責抗告人之事由，揆諸上開規定，抗告人違規
    行為至為明確。另抗告人辯稱：該舉發地點並無機慢車與汽
    車分隔島之設計，且動態違規之舉發應以連續式畫面採證云
    云，惟查，機車行駛車道之規劃或調整，應由道路交通主管
    機關為之，抗告人如認上開道路路段或車道之規劃不當，自
    可向交通主管機關建議，再由主管機關依法定程序予以調整
    或改善，抗告人於車道調整或變更前，自不得隨意行駛於禁
    行機車之車道上，以免與汽車爭道或與其他遵行標誌、標線
    之車輛發生碰撞而危害交通安全，而警方取締交通違規之採
    證方式，應採取拍照方式或攝影方式，亦應由取締機關依法
    定程序予以調整或改善，況且，本件警方採證之舉發照片，
    已明確拍攝到抗告人所有之車牌號碼ITO-090號重型機車當
    時係行駛於內側第二車道之「禁行機車道」上的畫面，是抗
    告人上開所辯，亦不能據為免罰之事由，抗告人騎乘機車，
    不在規定車道行駛之違規事證明確，洵堪認定。
六、綜上所述，本件抗告人騎乘機車，確有不在規定車道行駛之
    違規情事，原處分機關以抗告人違反道路交通管理處罰條例
    第45條第13款、第63條第1項第1款（原處分漏載第1款）之
    規定，裁處罰鍰600元，並記違規點數1點之處分，於法核無
    不當。原審以本件抗告人聲明異議為無理由，依道路交通案
    件處理辦法第19條之規定，裁定異議駁回，經核並無不合。
    抗告人抗告意旨仍執陳詞，指摘原裁定不當，為無理由，應
    予駁回。
七、據上論斷，應依道路交通案件處理辦法第26條，刑事訴訟法
    第412條，裁定如主文。
中    華    民    國    98    年    12    月    11    日
                  刑事第四庭    審判長法  官  吳志誠
                                      法  官  吳森豐
                                      法  官  彭喜有
以上正本證明與原本無異。
不得抗告。
                                      書記官  黃子起
中    華    民    國    98    年    12    月    11    日


司法院資訊處製作；財團法人民間司法改革基金會備份。
